【裁判字號】    92,交上易,2014
【裁判日期】    921231
【裁判案由】    過失致死
【裁判全文】
臺灣高等法院臺中分院刑事判決                九十二年度交上易字第二一四號
    上  訴  人  臺灣台中地方法院檢察署檢察官
    上  訴  人
    即  被  告  乙○○
    選任辯護人  林洸鍇律師
右上訴人因被告過失致死案件，不服臺灣台中地方法院九十二年度交易字第七八號中
華民國九十二年八月二十九日第一審判決（起訴案號：臺灣台中地方法院檢察署九十
二年度偵字第四一三號），提起上訴，本院判決如左：
    主  文
上訴駁回。
乙○○緩刑貳年。
    事  實
一、乙○○於民國九十一年十二月六日上午十時十分許，駕駛車牌號碼ＯＸ－０３５
    ２號自用小客車，沿台中縣大雅鄉○○路由北往南行使至大雅國小側門前之無號
    誌交岔路口時，原應注意車前狀況，減速慢行，隨時保持必要之安全措施，依當
    時情形，路面無障礙，又無不能注意之情形，竟疏於注意車前狀況，且未減速慢
    行，適有王愷民騎乘車牌號碼ＫＤＦ－０４８之機車，違規行駛於快車道，在前
    方同向直行，且亦疏未注意，其向左變換車道未讓左後方乙○○所駕駛之直行來
    車先行，致乙○○煞車不及，由後方碰撞王愷民駕駛之機車，致王愷民傷重經送
    醫不治死亡。乙○○於肇事後主動報案，並於警員劉慶瑞到場時陳述肇事經過，
    而接受裁判。
二、案經台灣台中地方法院檢察署檢察官據報相驗後自動檢舉偵查起訴。
    理  由
一、訊據上訴人即被告乙○○（以下簡稱被告）對於右揭駕車肇事等事實，除否認有
    何過失行為，且辯稱：當時伊在伊車道上正常行駛，且未超速，係被害人王愷民
    突然違規左轉，致其無法避免，而碰撞到被害人之機車，以致肇事云云外，其餘
    均坦承不諱。
二、經查：
（一）右揭犯罪事實，除據被告為前揭之供承外，並經被害人王愷民之子甲○○指訴
      綦詳，復有道路交通事故調查報告表、現場照片等附卷可稽（見相驗卷第三、
      十七、十八頁）。又被害人王愷民確係因本車禍死亡，亦經檢察官督同法醫師
      相驗屍體查明屬實，製有勘驗筆錄、相驗屍體證明書、驗斷書等在卷可憑（見
      同上相驗卷第第三二、三四、三八至四十四頁）。
（二）次查依上開現場照片及道路交通事故調查報告表，可知被告行經肇事地點前，
      該處確屬無號誌之交交岔路口，又當時被害人王愷民機車遭被告車輛撞擊後，
      其機車之刮地痕長達約二十˙二公尺之遠，足見其碰撞力道甚強，參以被告亦
      自承當時車速約為四、五十公里左右（並未超速），則被告行經該交岔路口之
      際，顯未減速慢行，至堪認定。另被告自承：肇事之前，其由後視鏡有看見被
      害人王愷民距離其四、五公尺之遠，後來被害人左轉過來超車到我前方，不慎
      二車相撞等語無誤（見原審卷第十三頁），足認被告當時駕車亦疏未注意車前
      狀況；且未隨時保持必要措施之避煞措施。按駕駛人行經無號誌之交岔路口，
      應減速慢行，汽車駕駛人應注意車前狀況，隨時保持必要之避煞措施，道路交
      通安全規則第九十三條第一項第三款、九十四條第三項定有明文。查被告駕駛
      汽車自應注意上述道路交通安全規定，而觀本件肇事時、地之天候、路況皆良
      好，則肇事當時，被告亦無不能注意之情事，其行經無號誌交岔路口，竟疏未
      注意減速慢行，且未注意車前狀況，並隨時採取避煞之措施，以致肇事，其顯
      有過失至明。至被害人王愷民違規騎乘機車行駛快車道，於向左變換車道，未
      讓左後方直行來車先行，亦為肇事主因，雖同有過失，然此亦不能解免被告前
      開過失之刑責。本件經送台灣省台中縣區車輛行車事故鑑定委員會及台灣省車
      輛行車事故覆議鑑定委員會鑑定結果，亦均同認「王愷民駕駛重機車向左變換
      車道，未讓左後方直行來車先行，為肇事主因。乙○○駕駛自小客車行經無號
      誌交岔路口未注意車前狀況，未減速慢行，為肇事次因」，有各該委員會九十
      二年五月十五日中縣鑑字第九二０一七五號函及九十二年八月四日府覆議字第
      九二一０七二九號函各一份附卷可稽（見原審卷第二八至三○頁、六十一、六
      十二頁）。再被告之上開過失駕車肇事行為，與被害人王愷民之死亡間，亦顯
      具有相當之因果關係。
（三）末被告之辯護人雖另稱：被害人王愷民當時亦有違反因「患病影響安全駕駛，
      不得駕車」之情形云云，然經本院調閱大雅清泉綜合醫院有關王愷民平時於該
      院就診之相關病例資料（附於本院卷內），可知被害人王愷民平時雖患有眼疾
      、腰部扭拉傷、糖尿病及自發性高血壓等病症，案發當日係因眼疾等病症前往
      大雅清泉綜合醫院就診，然上開病例資料，均無法直接證明案發當時確有影響
      被害人王愷民有何不能安全騎乘機車之情事，參諸被害人王愷民之子甲○○於
      本院調查時亦供稱：被害人王愷民平時有糖尿病，有定期吃藥，當天騎車沒有
      異常狀況˙˙平時他（指被害人王愷民）也有騎機車等語（見本院九十二年十
      二月一日調查訊問筆錄），則被告之辯護人上開所稱，亦屬無據，不足為憑。
（四）綜上所述，被告上開所辯，顯為卸責之詞，不足採信。本案事證明確，被告涉
      犯過失致人於死之犯行，堪以認定。
三、核被告所為，係犯刑法第二百七十六條第一項之過失致死罪。又被告於肇事後，
    即於該管公務員發覺前，自動報案，並於警員劉慶瑞到達現場時陳述肇事經過，
    有警訊筆錄一份及證人劉瑞慶於原審到庭證述屬實（見原審卷第十三頁），則被
    告上開所為，核與自首要件相符，應依刑法第六十二條前段之規定，依法減輕其
    刑。次按量刑輕重係屬事實審法院得依職權自由裁量之事項，苟已斟酌刑法第五
    十七條各款所列情狀而未逾越法定刑度，不得遽指為違法（參最高法院七十二年
    度台上字第六六九六號、七十五年度台上字第七０三三號判例）；且在同一犯罪
    事實與情節，如別無其他加重或減輕之原因，下級審量定之刑，亦無過重或失輕
    之不當情形，則上級審法院對下級審法院之職權行使，原則上應予尊重（參最高
    法院八十五年度台上字第二四四六號裁判意旨）。原審審酌被告過失程度為次因
    、本件犯行造成被害人死亡之結果、被害人家屬所受傷痛程度、與被告犯後態度
    良好等一切情狀，依刑法第二百七十六條第一項、第六十二條前段、第四十一條
    第一項前段，罰金罰鍰提高標準條例第一條前段、第二條之規定，將被告判處有
    期徒刑六月，並諭知易科罰金之折算標準，經核其認事用法及量刑均為妥適，並
    無任何違法或不當之處。是被告上訴意旨否認犯行，及檢察官上訴意旨指摘原審
    量刑過輕云云，均不足取，其等上訴均無理由，應予駁回。末被告前未曾受有期
    徒刑以上刑之宣告，有台灣高等法院被告全國前案紀錄表在卷可按，嗣於本院調
    查、審理期間，業另案與被害人家屬達成民事和解賠償，有其提出之台灣台中地
    方法院和解筆錄影本在卷足憑，其經此偵審程序及刑之宣告，當知所警惕，信無
    再犯之虞，本院因認其所受刑之宣告，以暫不執行為適當，爰併宣告緩刑二年，
    以啟自新。
四、據上論斷，應依刑事訴訟法第三百六十八條，刑法第七十四條第一款判決如主文
    。
本案經檢察官丙○○到庭執行職務。
中      華      民      國      九十二      年    十二    月  三十一    日
                                    臺灣高等法院臺中分院刑事第八庭
                                          審判長法  官  羅  得  村
                                                法  官  劉  榮  服
                                                法  官  黃  文  進
右正本證明與原本無異。
本件不得上訴。
                                                書記官  許  麗  花
中      華      民      國      九十三   年       一      月     二     日
刑法第二百七十六條第一項：
因過失致人於死者，處二年以下有期徒刑、拘役或二千元以下罰金。            Ｆ


司法院資訊處製作；財團法人民間司法改革基金會備份。
